【裁判字號】    98,訴,287
【裁判日期】    980331
【裁判案由】    偽造文書
【裁判全文】
臺灣彰化地方法院刑事判決               98年度訴字第287號
公  訴  人  臺灣彰化地方法院檢察署檢察官
被      告  甲○○
                    號
上列被告因偽造文書案件，經檢察官提起公訴（97年度偵緝字第
459 號），被告於準備程序就被訴事實為有罪之陳述，本院合議
庭裁定由受命法官獨任進行簡式審判程序，並判決如下：
    主  文
甲○○行使偽造私文書，足以生損害於公眾及他人，處有期徒刑
肆月，如易科罰金，以銀元佰元即新臺幣玖佰元折算壹日；減
為有期徒刑貳月，如易科罰金，以銀元佰元即新臺幣玖佰元折
算壹日，附表一所示物品沒收。又行使偽造私文書，足以生損害
於公眾及他人，處有期徒刑肆月，如易科罰金，以新臺幣壹仟元
折算壹日；減為有期徒刑貳月，如易科罰金，以新臺幣壹仟元折
算壹日，附表二所示物品沒收。應執行有期徒刑月，如易科罰
金，以銀元佰元即新臺幣玖佰元折算壹日，附表一、二所示物
品沒收。緩刑貳年。
    犯罪事實
一、甲○○係土地代書，民國83年3 月18日，彰化縣鹿港鎮公所
    所轄祭祀公業許山仔公派下員許水圳、許水量、許萬金、許
    清源、許進財、吳國禎、林國陽、林國隆、許文、許子忠、
    許明川、許明坤、許文龍等人開會決議委任甲○○辦理祭祀
    公業許山仔公派下員之申報及管理人變更登記等事務，會議
    中並推舉許文為申報人、許進財為管理人。83年4 月22日，
    祭祀公業許山仔公派下員許進財、許春福、許子忠、許明川
    、許明坤、許文、許文能、許清源、許福忠、吳寶珠、許萬
    金、許水圳、許水量、許椅等人復與甲○○簽署委任契約書
    。84年6 月25日，祭祀公業許山仔公派下員許格、許展、許
    福忠、許進財、吳寶珠、許子忠、許文解、許水量、許萬金
    、許水圳、許清源開會決議關於派下權之爭議最終確定應訴
    請法院判決。然因祭祀公業許山仔公派下員人數眾多，且祭
    祀公業法律關係複雜，非經長時間無法順利解決遂暫時閣置
    ，95年間，因許經平、許水木、許永吉、許木溪、許元成、
    許志下等人向彰化縣鹿港鎮公所申報為祭祀公業許山仔公派
    下員，為使前開申請無法順利通過，甲○○明知僅受前開派
    下員之同意或授權，而未受丁○○、丙○○、乙○○、戊○○、己○○等5 人之同意或授權，竟基於行使偽造私文書之
    犯意，於95年4 月某日，在高雄市某處，利用不知情之成年
    打字業者，繕打性質上屬私文書之推舉書內容後，再於不詳
    時地，利用不知情之成年刻印業者，偽刻丁○○、丙○○、
    乙○○、戊○○、己○○等5 人之印章，復於高雄市○○區
    ○○路273 號5 樓之2 居處，在推舉許文為祭祀公業許山仔
    公申報人之推舉書推舉人處，蓋用丁○○、丙○○、乙○○
    、戊○○、己○○等5 人之印文，而以此方式，偽造表示由
    丁○○、丙○○、乙○○、戊○○、己○○等5 人名義出具
    推舉許文為申報人之推舉書，並旋即於95年4 月12日，檢附
    上開偽造之推舉書及相關之申報書、祭祀公業許山仔公沿革
    、派下全員系統表、名冊、不動產清冊，持向彰化縣鹿港鎮
    公所申報，請求發給祭祀公業許山仔公派下全員證明書並予
    以公告而行使之，足以生損害於丁○○、丙○○、乙○○、
    戊○○、己○○等5 人及彰化縣鹿港鎮公所對祭祀公業管理
    之正確性，嗣經彰化縣鹿港鎮公所於95年4 月18日以鹿鎮民
    字第0950005984號函稱該案涉及私權爭執而未受理申請，並
    將前述偽造之推舉書及相關文書退還予甲○○。
二、95年11月間，許經平、許水木、許永吉、許木溪、許元成、
    許志下等223 人認渠等皆係祭祀公業許山仔公派下員，為確
    認派下權，而以許文、許萬金、許聰敏、許書銘、丁○○、
    丙○○、乙○○、戊○○、己○○、許清源、許福忠等11人
    為被告，具狀向本院起訴請求確認兩造對祭祀公業許山公及
    祭祀公業許山仔公之派下權存在，經本院以95年度重訴字第
    134 號確認派下權事件審理，並以繕本送達許文等11人知悉
    ，詎甲○○明知僅受首揭派下員之同意或授權，而未受丁○○、丙○○、乙○○、戊○○、己○○等5 人之同意或授權
    ，竟另萌生行使偽造私文書之犯意，於95年12月19日，在臺
    中市○○路81號4 樓之3 不知情之江來盛律師事務所，持其
    前於不詳時地偽造之丁○○、丙○○、乙○○、戊○○、己○○等5 人印章，在性質上屬私文書之民事委任狀2 份之委
    任人處，集合蓋用丁○○、丙○○、乙○○、戊○○、己○○等5 人印文，而以此方式，偽造表示由丁○○、丙○○、
    乙○○、戊○○、己○○等5 人委任江來盛律師擔任上開事
    件代理人之民事委任狀，並利用江來盛律師提出予本院稱其
    擔任許文等11名被告之共同訴訟代理人而行使之，足以生損
    害於丁○○、丙○○、乙○○、戊○○、己○○等5 人及本
    院審理95年度重訴字第134 號事件之正確性（起訴書誤載亦
    足生損害於許經平等223 人）。嗣於95年12月19日，到庭應
    訊之丁○○、丙○○、乙○○及戊○○、己○○2 人之母親
    王麗香向本院承審法官陳稱不清楚推舉許文為祭祀公業許山
    仔公申報人及亦未委任江來盛律師進行訴訟等情事，及於96
    年1 月2 日，江來盛律師到庭表示經確認後未受丁○○、丙○○、乙○○、戊○○、己○○等5 人委任，始查知上情。
三、案經許經平、許水木、許永吉、許木溪、許元成、許志下告
    發（起訴書誤載為告訴）臺灣彰化地方法院檢察署檢察官偵
    查起訴。
    理  由
甲、程序方面：
一、按除被告所犯為死刑、無期徒刑、最輕本刑為3 年以上有期
    徒刑之罪或高等法院管轄第一審案件者外，於前條第一項程
    序進行中，被告先就被訴事實為有罪之陳述時，審判長得告
    知被告簡式審判程序之旨，並聽取當事人、代理人、辯護人
    及輔佐人之意見後，裁定進行簡式審判程序；除簡式審判程
    序、簡易程序及第376 條第1 款、第2 款所列之罪之案件外
    ，第一審應行合議審判，刑事訴訟法第273 條之1 第1 項、
    第284 條之1 分別定有明文。本件被告甲○○所涉係死刑、
    無期徒刑、最輕本刑為3 年以上有期徒刑之罪或高等法院管
    轄第一審案件以外之罪，並於本院行準備程序時就被訴事實
    為有罪之陳述，本院合議庭依前揭規定，經評議結果，裁定
    改由一名法官獨任行簡式審判程序，先予敘明。
二、按刑事訴訟法第232 條規定，犯罪之被害人得為告訴，所謂
    被害人，指因犯罪行為直接受害之人而言，至其他因犯罪間
    接或附帶受害之人，既非因犯罪直接受其侵害，即不得認為
    該條之被害人，因而陳告他人之犯罪事實，請求究辦，亦祇
    可謂為告發，不得以告訴論。本件告發人許經平、許水木、
    許永吉、許木溪、許元成、許志下刑事告訴狀意旨略為：被
    告未經許萬金、丁○○、丙○○、乙○○、戊○○、己○○
    、許福忠同意，偽造渠等名義出具之推舉書及民事委任狀並
    分持交彰化縣鹿港鎮公所及本院而行使，因認被告涉犯刑法
    第216 、210 條之行使偽造私文書罪嫌云云，則因被告上開
    犯罪受有直接損害者，為許萬金、丁○○、丙○○、乙○○
    、戊○○、己○○、許福忠及被告持以行使之彰化縣鹿港鎮
    公所暨本院，許經平、許水木、許永吉、許木溪、許元成、
    許志下非屬本件被告偽造私文書之被害人，是渠等對本件所
    為之告訴，應屬告發之性質，公訴人認渠等所為之告發為告
    訴性質，容有誤會，應予更正。
乙、實體方面：
壹、有罪部分：
一、上揭犯罪事實，業據被告甲○○於本院審理時坦認不諱，核
    與告發人許經平、許水木、許永吉、許木溪、許元成、許志
    下於偵訊中指述之情節及渠等提出之答辯狀、本院95年度重
    訴字第134 號集中審理言詞辯論筆錄大致相符，並據證人丁○○、丙○○、乙○○及戊○○、己○○2 人之母親王麗香
    、江來盛律師於偵訊中具結證述綦詳，此外，復有證人江來
    盛律師提出之陳述狀、彰化縣鹿港鎮公所97年3 月12日鹿鎮
    民字第0970003953號函檢送被告於95年4 月12日申請祭祀公
    業許山仔公派下員證明書檢附之申報書、祭祀公業許山仔公
    沿革、派下全員系統表、名冊、不動產清冊在卷可憑，及江
    來盛律師提出由被告提供予其供作上開民事訴訟所用之彰化
    縣鹿港鎮公所95年4 月18日鹿鎮民字第0950005984號函及偽
    造之推舉書影本、民事委任狀影本暨被告提出之委任契約書
    、會議紀錄、簽到簿附卷可參，足見被告所為上開自白核與
    客觀事實相符而堪予採信。是本件事證至臻明確，被告犯行
    洵堪認定。
二、被告為犯罪事實欄一所示之行為後，刑法及刑法施行法業於
    94年2 月2 日經總統以華總一義字第09400014901 號令修正
    公布，並於95年7 月1 日施行。按行為後法律有變更者，適
    用行為時之法律，但行為後之法律有利於行為人者，適用最
    有利於行為人之法律，現行刑法第2 條第1 項定有明文。此
    條規定乃與刑法第1 條罪刑法定主義契合，而貫徹法律禁止
    溯及既往原則，係規範行為後法律變更所生新舊法律比較適
    用之準據法，是刑法第2 條本身雖經修正，但刑法第2 條既
    屬適用法律之準據法，本身尚無比較新舊法之問題，應一律
    適用裁判時之現行刑法第2 條規定以決定適用之刑罰法律，
    先予辨明。又以本次刑法修正之比較新舊法，應就罪刑有關
    之共犯、未遂犯、想像競合犯、牽連犯、連續犯、結合犯，
    以及累犯加重、自首減輕暨其他法定加減原因（如身分加減
    ）與加減例等一切情形，本於統一性及整體性原則，綜其全
    部罪刑之結果而為比較，亦有最高法院95年度第8 次刑庭會
    議決議可資參照。而按：
（一）關於想像競合犯：
      刑法第2 條第1 項係規範行為後「法律變更」所生新舊法
      比較適用之準據法，故被告行為後刑法條文之修正，對於
      被告並無有利或不利之情形者（例如新舊法處罰輕重相同
      ，犯罪構成要件亦無寬嚴之別等），即無庸適用修正後刑
      法第2 條第1 項規定。被告行為後，刑法第55條雖增列但
      書，惟僅係將實務上想像競合犯不得科以較輕罪名所定最
      輕本刑以下之刑之見解明文化，非屬法律之變更，並無新
      舊法比較適用問題（最高法院95年11月7 日第21次刑事庭
      會議決議意旨參照）。
（二）關於定應執行刑：
      修正前刑法第51條第5 款數罪併罰定其應執行者係規定：
      「宣告多數有期徒刑者，於各刑中之最長期以上，各刑合
      併之刑期以下，定其刑期。但不得逾20年」，修正後刑法
      第51條第5 款則係規定：「宣告多數有期徒刑者，於各刑
      中之最長期以上，各刑合併之刑期以下，定其刑期。但不
      得逾30年」，此為影響行為人刑罰之法律效果，是被告行
      為後法律已有所變更，應依刑法第2 項規定為新舊法比較
      。又裁判確定前犯數罪，其中一罪在新法施行前者，亦同
      （即應為新舊法比較，最高法院95年5 月23日第8 次刑庭
      會議決議可資參照）。本件被告所犯上開各罪，其中犯罪
      事實欄一行為時在修法前，犯罪事實欄二行為時在修法後
      ，經比較新舊法之結果，新法之規定對於被告並無較為有
      利之情形，以舊法規定之定應執行刑之上限為20年對被告
      較為有利。
（三）從而，揆諸前揭最高法院決議及刑法第2 條第1 項前段、
      後段規定之「從舊、從輕」原則，被告就本案定應執行刑
      部分，應適用行為時之法律，即修正前刑法之相關規定予
      以論處。至於沒收之從刑附屬於主刑，自應依主刑所適用
      之法律即修正前刑法相關規定宣告沒收。
三、又按刑法上之偽造署押罪，係指單純偽造簽名、畫押而言，
    若在制式之書類上偽造他人簽名，已為一定意思表示，具有
    申請書或收據等類性質者，則係犯偽造文書罪（最高法院85
    年度台非字第146 號判決意旨參照）。本件被告在推舉書及
    民事委任狀上蓋用丁○○、丙○○、乙○○、戊○○、己○○等5 人之印文，係表示由丁○○、丙○○、乙○○、戊○○、己○○等5 人名義出具推舉許文為申報人及表示由丁○○、丙○○、乙○○、戊○○、己○○等5 人委任江來盛律
    師擔任上開事件代理人，即已為一定意思表示，而非單純偽
    造簽名而已，是核被告如犯罪事實欄一、二所為，均係犯刑
    法第216 條、第210 條之行使偽造私文書罪。被告偽造印章
    ，並持以蓋用，當然產生偽造之印文，祇成立偽造印章罪，
    不應再論以偽造印文罪（最高法院96年度台上字第4607號判
    決意旨參照），又偽造印章之行為，為偽造私文書之部分行
    為，應被偽造私文書之行為所吸收；及被告偽造後再持以行
    使，其低度之偽造行為亦應為高度之行使行為所吸收，均不
    另論罪。且既偽造之低度行為已被吸收而不再論罪，則被告
    係接續偽造或連續偽造或分別偽造，即無論述之必要，是公
    訴人認被告係接續偽造，自無必要。再被告利用不知情之成
    年打字業者，繕打推舉書內容，又利用不知情之成年刻印業
    者，偽刻丁○○、丙○○、乙○○、戊○○、己○○等5人
    之印章，復利用不知情之江來盛律師將偽造之民事委任狀提
    出予本院而行使等犯行，俱為間接正犯。另按文書乃記載人
    類意思表示之方法，其存在之形式，可具有多樣性，同一份
    文件未必僅存在一種文書，即將不同之文書，記載於同一份
    文件之內，亦無不可。是同時冒用多人之名義，偽造可各自
    獨立之多種文書於同一份文件之內，嗣持以行使者，因其同
    時侵害數個法益，係一行為同時觸犯數個行使偽造文書之罪
    名，自應依想像競合犯之例從一重處斷（最高法院95年度台
    上字第5961號判決意旨參照）。本件被告偽造丁○○、丙○○、乙○○、戊○○、己○○等5 人之印章，先後蓋於前揭
    推舉書1 紙及集合蓋於民事委任狀2 紙上，嗣分交由被告及
    不知情之江來盛律師同時行使之，則被告係將偽造丁○○、
    丙○○、乙○○、戊○○、己○○等5 人名義之5 份可各自
    獨立之推舉書，集合記載於1 份推舉書及2 份民事委任狀上
    ，而同時提出行使，自應認各係一行為同時觸犯5 個行使偽
    造私文書罪，為同種想像競合犯，依刑法第55條前段規定，
    應以一罪論處。再被告所犯前開2 罪，犯意各別，行為可分
    ，應分論併罰。爰審酌被告之素行，犯罪之動機、目的、被
    告之智識程度，被告所為行使偽造私文書之犯行，足以生損
    害於丁○○、丙○○、乙○○、戊○○、己○○等5 人及彰
    化縣鹿港鎮公所對祭祀公業管理之正確性暨本院審理95年度
    重訴字第134 號事件之正確性，兼衡酌被告犯罪所生之具體
    危害程度，暨犯後業已坦承犯行，深具悔意，犯罪後態度尚
    稱良好，且已與部分被害人達成和解等一切情狀，分別量處
    如主文所示之刑及諭知易科罰金之折算標準。又按涉及法院
    裁量權行使者，需於裁量權行使時，方有比較適用之問題，
    如易科罰金、易服勞役、緩刑、保安處分之宣告。故就一般
    綜合罪刑之結果而為比較，以決定罪刑之適用時，不需就易
    科罰金等列為比較，必迨已決定為緩刑、保安處分之宣告，
    或所處之刑得易科罰金或易服勞役時，始就各該緩刑、易科
    罰金等部分決定其適用標準。本件被告為犯罪事實欄一行使
    偽造私文書犯行時之刑法第41條係規定「犯最重本刑為5 年
    以下有期徒刑以下之刑之罪，而受6 月以下有期徒刑或拘役
    之宣告，因身體、教育、職業、家庭之關係或其他正當事由
    ，執行顯有困難者，得以1 元以上3 元以下（按：業經修正
    前罰金鍰提高標準條例第2 條提高100 倍）折算1 日，易科
    罰金。但確因不執行所宣告之刑，難收矯正之效或難以維持
    法秩序者，不在此限」；嗣於94年2 月2 日經修正公布，並
    於95年7 月1 日施行，新刑法第41條修正為「犯最重本刑為
    5 年以下有期徒刑以下之刑之罪，而受6 個月以下有期徒刑
    或拘役之宣告者，得以新臺幣1,000 元、2, 000元或3,000
    元折算1 日，易科罰金。但確因不執行所宣告之刑，難收矯
    正之效，或難以維持法秩序者，不在此限」，上開法律既有
    變更，經比較行為時法及裁判時法後，以行為時之修正前刑
    法關於易科罰金之規定對被告較為有利，依刑法第2 條第1
    項前段之規定，自應適用修正前刑法第41條第1 項前段、廢
    止施行前罰金罰鍰提高標準條例第2 條及現行法規所定貨幣
    單位折算新台幣條例第2 條之規定，就對被告為犯罪事實欄
    一所處有期徒刑諭知易科罰金之折算標準。至被告為犯罪事
    實欄二所處有期徒刑，因行為時刑法業已修正，自應適用修
    正後之刑法第41條第1 項規定諭知易科罰金之折算標準。末
    按數罪併罰，有二裁判以上，部分裁判之易科罰金標準係依
    舊法諭知，另部分裁判則依新法諭知，合併定刑後之易科罰
    金標準，依刑法第2 條規定意旨，應以最有利於受刑人之標
    準折算。且經比較結果，自以修正前刑法第41條第1 項前段
    、廢止施行前之罰金罰鍰提高標準條例第2 條前段及現行法
    規所定貨幣單位折算新台幣條例第2 條，諭知以銀元300 元
    即新台幣900 元折算1 日，最有利於被告（最高法院98年度
    台非字第18號裁定意旨參照），本件被告為犯罪事實欄一犯
    行易科罰金之折算標準，係依修正前刑法第41條第1 項前段
    、廢止施行前罰金罰鍰提高標準條例第2 條及現行法規所定
    貨幣單位折算新台幣條例第2 條規定諭知以銀元300 元即新
    台幣900 元折算1 日；被告為犯罪事實欄二犯行易科罰金之
    折算標準，則係依修正後刑法第41條第1 項規定諭知以新台
    幣1, 000元折算1 日，比較結果，自以前者最有利於被告。
    爰分別依修正前刑法第51條第5 款、修正前刑法第41條第1
    項前段、廢止施行前罰金罰鍰提高標準條例第2 條及現行法
    規所定貨幣單位折算新台幣條例第2 條規定，定其應執行之
    刑及諭知易科之折算標準。附表一、二所示物品，分係偽造
    之印章或印文，併依刑法第219 條規定宣告沒收之。至卷附
    之推舉書影本及民事委任狀影本，係被告提供予江來盛律師
    作為前述民事訴訟所用之文書，已離被告持有而非屬被告所
    有；另偽造之民事委任狀，被告已交由江來盛律師向本院提
    出，亦屬非被告所有，均難依刑法第38條規定宣告沒收之；
    而彰化縣鹿港鎮公所雖以涉及私權爭執為由未受理申請，並
    將被告偽造之推舉書退還被告，然該偽造之推舉書既非違禁
    物，又無證據證明現仍存在，為免執行之困難，爰不併予宣
    告沒收之。
四、另按中華民國96年罪犯減刑條例第5 條規定：「本條例施行
    前，經通緝而未於中華民國96年12月31日以前自動歸案接受
    偵查、審判或執行者，不得依本條例減刑」，其立法理由之
    說明略以：「按通緝犯乃惡意逃避法律制裁，本無接受裁判
    及悔改之意，如嗣後經逮捕到案仍施予減刑，不啻有鼓勵民
    眾藐視法律之誤識，且對本條例施行前，因不知政府即將辦
    理減刑而自動到案服刑完畢之受刑人，因無法享受減刑寬典
    ，尤難謂平，為維護法律尊嚴及消弭上述不公平現象，爰定
    明依本條例應減刑之通緝犯須於一定期限內自動歸案接受偵
    查、審判或執行，始能獲邀減刑寬典」，是本條不適用減刑
    之範圍係指於該條例施行前經通緝，而未於所定限期內自動
    歸案者，不得依該條例減刑；至如係於該條例施行前經通緝
    ，並於該條例施行前經緝獲到案者，應不受該條規定不得減
    刑之限制（最高法院81年度台非字第12號判決意旨參照）。
    且該條規定係就減刑條例施行前經通緝之被告而設之規定，
    如係於減刑條例施行後始通緝者，即不適用該條規定（參見
    法院辦理96年減刑案件應行注意事項第9 項）。查被告曾因
    本案經臺灣彰化地方法院檢察署於97年7 月3 日發布通緝，
    於97年8 月16日緝獲歸案，有偵查卷宗可憑，其雖未自動歸
    案接受審判，而係在前揭日期始為警緝獲，但被告既係在該
    減刑條例施行後才經通緝，亦不屬於該條例第5 條所規定不
    得減刑之範圍。是本件被告所為2 件行使偽造私文書之犯罪
    時間既均係在96年4 月24日以前，合於中華民國96年罪犯減
    刑條例第2 條第1 項第3 款應予減其刑期二分之一之規定，
    爰就其宣告刑均予以減刑。
五、末按被告前未曾因故意犯罪而受有期徒刑以上刑之宣告，有
    臺灣高等法院被告前案紀錄表附卷可按，坦承犯行，深具悔
    意，且已與被害人戊○○、己○○等人達成和解並獲得渠等
    諒解，信其經此教訓，當知警惕戒慎而無再犯之虞，本院綜
    核上開各情，認其所受上開宣告之刑，以暫不執行為適當，
    爰併予宣告緩刑2 年，以啟自新。
乙、爰不另為無罪判決諭知部分：
一、公訴意旨另認：被告明知亦未經許福忠、許萬金之同意或授
    權，竟於上述時地，先後偽造其等名義之推舉書及民事委任
    狀，並由被告及不知情之江來盛律師持偽造之推舉書及偽造
    之民事委任狀分向彰化縣鹿港鎮公所及本院提出，致使本院
    陷於錯誤，而將此不實事項登載於職務上製作之民事報到單
    、言詞辯論筆錄等公文書上。嗣於96年1 月2 日開庭時，且
    許福忠之子許展到庭表示許福忠患有精神疾病現治療中，不
    知提出委任狀之意思等語，始知悉上情。而認被告此部分亦
    涉有刑法第216 、210 條行使偽造私文書及第214 條使公務
    員登載不實罪嫌。
二、訊據被告堅詞否認有何公訴人所指之前述犯行，並辯稱：83
    年3 月18日，祭祀公業許山仔公派下員許水圳、許水量、許
    萬金、許清源、許進財、吳國禎、林國陽、林國隆、許文、
    許子忠、許明川、許明坤、許文龍等人開會決議委任伊辦理
    祭祀公業許山仔公派下員之申報及管理人變更登記等事務，
    會議中並推舉許文為申報人、許進財為管理人。83年4 月22
    日，祭祀公業許山仔公派下員許進財、許春福、許子忠、許
    明川、許明坤、許文、許文能、許清源、許福忠、吳寶珠、
    許萬金、許水圳、許水量、許椅等人復與伊簽署委任契約書
    。84年6 月25日，祭祀公業許山仔公派下員許格、許展、許
    福忠、許進財、吳寶珠、許子忠、許文解、許水量、許萬金
    、許水圳、許清源開會決議關於派下權之爭議最終確定應訴
    請法院判決，是就許福忠、許萬金部分，早於83年、84年間
    即已授權伊提出推舉許文為申報人之推舉書及授權提出訴訟
    ，而就委任江來盛律師部分，法院有實質審查權，故不構成
    刑法第214 條之使公務員登記不實罪等語。
三、本院查：
（一）被告上開辯解，業據提出委任契約書、會議紀錄、簽到簿
      在卷為證，是被告辯解自屬可信，則許福忠、許萬金既曾
      參與推舉許文為祭祀公業許山仔公申報人及如派下權仍有
      爭議應由法院判決之會議，且同意該會議決議，復書面委
      任被告辦理祭祀公業許山仔公派下員之申報及管理人變更
      登記等事務，又未於會議或委任契約書內約定最終辦理之
      期限，亦未解除或終止與被告間之委任契約，則被告雖在
      距離前述開會及委任之83、84年後10餘年之95年間，始以
      許福忠、許萬金名義製作推舉書及委任契約書，然該會議
      決議及委任契約既均仍屬有效，即不能謂被告未經許福忠
      、許萬金同意或授權，是被告以許福忠、許萬金名義製作
      之推舉書及民事委任狀，自非屬偽造，準此，被告此部分
      所為，自不構成行使偽造私文書罪。
（二）另按刑法第214 條所謂使公務員登載不實事項於公文書罪
      ，須一經他人之聲明或申報，公務員即有登載之義務，並
      依其所為之聲明或申請予以登載，而屬不實之事項者，始
      足構成，若其所為聲明或申報，公務員尚須為實質之審查
      ，以判斷其真實與否，始得為一定之記載者，即非本罪所
      稱之使公務員登載不實（最高法院73年台上字第1710號判
      例意旨參照）。又按民事訴訟關於訴訟代理權之有無，為
      法院應依職權之事項，且不問訴訟程度如何，法院應隨時
      依職權調查之（最高法院71年度台上字第4547號、79年度
      台上字第2071號判決意旨參與），是本件被告雖利用不知
      情之江來盛律師向本院提出偽造之丁○○、丙○○、乙○○、戊○○、己○○等5 人民事委任狀2 紙，惟本院就江
      來盛律師是否合法代理丁○○、丙○○、乙○○、戊○○
      、己○○等5 人，其間委任關係實質上是否真正，本院有
      審認之責任與義務，仍應隨時依調權調查，以判斷其真偽
      ，非謂被告一提出委任狀，本院形式審查無誤即受其拘束
      ，並應為一定之登載，準此，縱有不實，依上開說明，仍
      不成立刑法第214 條之使公務員登載不實罪。
（三）此外，本院復查無其他證據證明被告有上開二部分犯行，
      應認其此二部分犯罪不能證明，惟公訴人認此二部分與前
      開經本院論罪科刑部分，分有接續犯一罪及想像競合犯之
      裁判上一罪關係，本院爰不另為無罪判決之諭知，附此敘
      明。
據上論斷，應依刑事訴訟法第273 條之1 第1 項、第299 條第1
項前段，刑法第2 條第1 項前段、第216 條、第210 條、刑法第
55條、修正前刑法第51條第5 款、修正前、後第41條第1 項前段
、第74條第1 項第1 款、刑法第38條第1 項第2 款、第219 條，
廢止施行前罰金罰鍰提高標準條例第2 條，現行法規所定貨幣單
位折算新臺幣條例第2 條，中華民國96年罪犯減刑條例第2 條第
1 項第3 款、第7 條、第9 條，判決如主文。
本案經檢察官蔡明達到庭執行職務。
中    華    民    國    98    年    3     月    31    日
                  刑事第四庭  法  官  游秀雯
以上正本證明與原本無異。
如不服本判決應於收受判決後10日內向本院提出上訴書狀，並應
敘述具體理由。其未敘述上訴理由者，應於上訴期間屆滿後20日
內向本院補提理由書 (均須按他造當事人之人數附繕本)「 切勿
逕送上級法院」。
告訴人或被害人對於判決如有不服具備理由請求檢察官上訴者，
其上訴期間之計算係以檢察官收受判決正本之日期為準。
中    華    民    國    98    年    3     月    31    日
                              書記官  謝志鑫
附錄本案論罪科刑法條全文
刑法第216條
行使第二百十條至第二百十五條之文書者，依偽造、變造文書或
登載不實事項或使登載不實事項之規定處斷。
刑法第210條
偽造、變造私文書，足以生損害於公眾或他人者，處五年以下有
期徒刑。
中華民國刑法第219條
偽造之印章、印文或署押，不問屬於犯人與否，沒收之。
附表一：
┌──┬───────────┬───────────┐
│編號│物品                  │沒收法條              │
├──┼───────────┼───────────┤
│ 1  │未扣案偽造舉書1紙上偽 │刑法第219條           │
│    │造之丁○○、丙○○、許│                      │
│    │志成、戊○○、己○○  │                      │
│    │等5 人印文各乙枚      │                      │
├──┼───────────┼───────────┤
│ 2  │偽造之丁○○、丙○○、│刑法第219條           │
│    │乙○○、戊○○、己○○│                      │
│    │等5 人印章各乙枚      │                      │
└──┴───────────┴───────────┘
附表二：
┌──┬───────────┬───────────┐
│編號│物品                  │沒收法條              │
├──┼───────────┼───────────┤
│ 1  │未扣案偽造民事委任狀2 │刑法第219 條          │
│    │紙上偽造之丁○○、許志│                      │
│    │明、乙○○、戊○○、許│                      │
│    │証程等5 人印文各乙枚  │                      │
├──┼───────────┼───────────┤
│ 2  │偽造之丁○○、丙○○、│刑法第219條           │
│    │乙○○、戊○○、己○○│                      │
│    │等5 人印章各乙枚      │                      │
└──┴───────────┴───────────┘


司法院資訊處製作；財團法人民間司法改革基金會備份。
